臺灣基隆地方法院行政訴訟判決
110年度交字第2號
原      告  陳嘉文  
被      告  交通部公路總局臺北市區監理所

代  表  人  江澍人  
訴訟代理人  吳孟娟  
上列當事人間交通裁決事件，原告不服被告民國109年12月2日北
市監基裁字第25-RA0000000號裁決，提起行政訴訟，本院判決如
下：
    主  文
原告之訴駁回。
訴訟費用新臺幣參佰元由原告負擔。
    事實及理由
一、程序事項：
    按交通裁決事件之裁判，得不經言詞辯論為之，行政訴訟法
     第237條之7定有明文。本件係因原告不服被告依道路交通
    管理處罰條例第56條第1項第1款所為裁決，而提起撤銷訴訟
    ，屬交通裁決事件之裁判，依前揭規定，爰不經言詞辯論，
    逕行裁判，合先敘明。
二、事實概要：
    原告於民國 109年9月26日15時許，將其所騎乘之車牌號碼0
    00-000號普通重型機車（下稱系爭機車），停放於基隆市○○
    區○○路00號前（下稱系爭地點），經基隆市警察局第一分局
    （下稱舉發機關）警員採證，而於109年10月7日填製基警交
    字第RA0000000號舉發違反道路交通管理事件通知單（下稱
    舉發單），依道路交通管理處罰條例第56條第1項第1款規定
    ，逕行舉發原告有在禁止臨時停車處所停車之違規行為，記
    載應到案日期為109年11月21日前。嗣原告於109年10月29日
    以交通違規陳述單向被告所屬基隆監理站陳述意見，經被告
    函詢舉發機關後，舉發機關於109年11月6日以基警一分五字
    第1090111276號函復違規屬實，被告乃於109年12月2日以原
    告有在禁止臨時停車處所停車之行為，依道路交通管理處罰
    條例第56條第1項第1款規定，以北市監基裁字第25-RA00000
    00號違反道路交通管理事件裁決書（下稱原處分），裁處原
    告罰鍰新臺幣（下同）600元，並於同日送達原告。惟原告
    不服，於109年12月30日提起本件行政訴訟。
三、原告主張：
    舉發機關依據「汽車」違規之規定對系爭機車掣開舉發單，
    乃屬錯誤。且系爭地點地面之紅線模糊不清，店家又未公告
    該騎樓禁止停車，舉發機關員警取締系爭機車前亦未先行勸
    告等語。並聲明：原處分撤銷。
四、被告答辯：
    依舉發機關查覆，系爭機車確實違規停放於系爭地點。且依
    道路交通安全規則第2條第1款規定，現行交通法規所指「汽
    車」已包含機車，舉發機關自得舉發系爭機車之違規，被告
    據以裁罰亦無違誤等語。並聲明：原告之訴駁回。　　
五、本院之判斷：
    原告於 109年9月26日15時許，將其所騎乘之系爭機車停放
    於系爭地點，經舉發機關警員採證，而於109年10月7日填製
    舉發單，依道路交通管理處罰條例第56條第1項第1款規定，
    逕行舉發原告有在禁止臨時停車處所停車之違規行為，記載
    應到案日期為109年11月21日前。嗣原告於109年10月29日以
    交通違規陳述單向被告所屬基隆監理站陳述意見，經被告函
    詢舉發機關後，舉發機關於109年11月6日以基警一分五字第
    1090111276號函復違規屬實，被告乃於109年12月2日以原告
    有在禁止臨時停車處所停車之行為，依道路交通管理處罰條
    例第56條第1項第1款規定，以原處分裁處原告罰鍰600元，
    有舉發單暨送達證書、報案紀錄、交通違規陳述單、舉發機
    關109年11月6日基警一分五字第1090111276號函、現場照片
    、原處分裁決書暨送達證書等件在卷可參（頁39至51、61）
    ，應認屬實。原告固不否認系爭機車於上開時、地停放在系
    爭地點，惟以前詞主張，則本件爭點為：原處分之認事用法
    ，有無違誤？現判斷如下。
(一)按「汽車臨時停車時，應依下列規定：一、橋樑、隧道、圓
    環、障礙物對面、鐵路平交道、人行道、行人穿越道、快車
    道等處，不得臨時停車」、「汽車停車時，應依下列規定：
    一、禁止臨時停車處所不得停車」，道路交通安全規則第11
    1條第1項第1款、第112條第1項第1款分別定有明文。次按「
    本條例用詞，定義如下：一、道路：指公路、街道、巷衖、
    廣場、騎樓、走廊或其他供公眾通行之地方。…三、人行道
    ：指為專供行人通行之騎樓、走廊，及劃設供行人行走之地
    面道路，與人行天橋及人行地下道。…八、車輛：指非依軌
    道電力架設，而以原動機行駛之汽車（包括機車）、慢車及
    其他行駛於道路之動力車輛。…十、臨時停車：指車輛因上
    、下人、客，裝卸物品，其停止時間未滿3 分鐘，保持立即
    行駛之狀態。十一、停車：指車輛停放於道路兩側或停車場
    所，而不立即行駛」、「汽車駕駛人有違規停車之行為而駕
    駛人不在場，經以科學儀器取得證據資料證明其行為違規，
    當場不能或不宜攔截製單舉發者，得逕行舉發」、「汽車駕
    駛人停車時，在禁止臨時停車處所停車者，處 600元以上1,
    200元以下罰鍰」，道路交通管理處罰條例第 3條第1款、第
    3款、第8款、第10款、第11款、第7條之2第1項第7款、第2
    項第4款、第56條第1項第1 款分別定有明文。又違反道路交
    通管理事件統一裁罰基準及處理細則第1條、第2條第1項及
    第2項規定：「本細則依道路交通管理處罰條例第 92條第4
    項規定訂定之。」、「處理違反道路交通管理事件之程序及
    統一裁罰基準，依本細則之規定辦理。前項統一裁罰基準，
    如附件違反道路交通管理事件統一裁罰基準表。」是違反道
    路交通管理事件統一裁罰基準及處理細則即係基於法律之授
    權所訂定。又依上開基準表記載，機車在禁止臨時停車處所
    停車，於期限內繳納罰鍰或到案聽候裁決，處罰鍰600 元。
    又此裁罰基準業經司法院大法官會議釋字第511 號解釋認上
    揭標準並未逾越母法授權，亦無違背法律保留原則，是得為
    法院裁判時所適用。
(二)原告固不否認舉發機關提出之上開採證照片中，停放於系爭
    地點（即基隆市○○區○○路00號前）騎樓內之車輛即為其所有
    之系爭機車，卻爭執舉發機關不應以規範「汽車」之規定對
    其舉發云云。惟按「…八、車輛：指非依軌道電力架設，而
    以原動機行駛之汽車（包括機車）、慢車及其他行駛於道路
    之動力車輛。…」、「道路交通安全規則第2條本規則用詞，
    定義如下：一、汽車：指在道路上不依軌道或電力架線而以
    原動機行駛之車輛（包括機車）。」此係道路交通管理處罰
    條例第3條第8款、道路交通安全規則第2條第1款所明定，顯
    見「汽車」即包含「機車」在內。道路交通管理處罰條例第
    56條第1項所規定之「汽車」自係包含機車至明，是機車駕
    駛人如有處罰條例所規範之違規行為，自有該條例處罰規定
    之適用，原告上開主張，容有誤解，洵無足採。
(三)原告雖主張系爭機車停放地點繪設之紅線並不清晰，且無人
    公告系爭地點不得停車，舉發機關員警亦未對其停車行為加
    以勸導，自不應對其逕行舉發云云。但查，原告停放系爭機
    車之違規地點係屬建物之「騎樓」，即法定「人行道」，更
    無劃設停車格，業如前述，復有上開舉發機關109年11月6日
    函文可憑。是本件違規地點為專供行人通行之騎樓，屬道路
    交通管理處罰條例及道路交通安全規則中明定禁止車輛（含
    機車）臨時停車及停車之處所，則系爭地點附近縱未標明紅
    線(按：依道路交通標誌標線號誌設置規則第149 條第1 項
    第1 款第5 目規定，「紅實線」係設於路側，用以禁止臨時
    停車，而其標繪於路面或緣石上，係在表達劃有紅實線之道
    路側邊禁止臨時停車，並非以騎樓附近路面或緣石上有無紅
    實線作為判斷人行道可否停車之依據)，或未設置不得停車
    之告示牌，均不因此變更該違規地點係禁止臨時停車處所之
    法律效果。又按違反道路交通管理事件統一裁罰基準及處理
    細則第12條第1項第6款規定「行為人有下列情形之一，而未
    嚴重危害交通安全、秩序，且情節輕微，以不舉發為適當者
    ，交通勤務警察或依法令執行交通稽查任務人員得對其施以
    勸導，免予舉發：六、深夜時段（零至六時）停車，有本條
    例第 56條第1項之情形。但於身心障礙專用停車位違規停車
    或停車顯有妨礙消防安全之虞，或妨礙其他人車通行經人檢
    舉者，不在此限」。查系爭機車係於109年9月26日14時49分
    違規停放於系爭地點，遭民眾電話報案檢舉，復經舉發機關
    員警於同日15時許至現場拍照、掣單舉發，有上開舉發單、
    報案紀錄單在卷可稽，足徵本件違規時間尚非屬得予勸導、
    免為舉發之情形；此外，本件免罰之要件，尚須以行為人違
    規停車「未嚴重危害交通安全、秩序且情節輕微」，舉發機
    關始得以行使其裁量權後決定是否勸導代替舉發。考諸都市
    道路之規劃，基於道路交通管理之公益目的，在道路標線與
    路旁建物間，均可設計供路人行走之人行道，以保障路人行
    之權利，自不容私人停車占用而妨礙行人通行之安全，則本
    件舉發機關員警依本件原告違規停放之時間、地點及當時情
    況，認原告所為有妨礙周遭行人通行之事實，併依其裁量權
    限認定非屬勸導（不舉發）之情形，舉發要屬合法；遑論觀
    諸上開照片，原告當時未在系爭機車周圍，則舉發機關員警
    實難僅勸導而不舉發。原告指稱員警應先予勸導，亦有誤解
    ，復難採為撤銷原處分之理由至明。
六、綜上所述，原告於前揭時、地，確有在禁止臨時停車處所停
    車之違規行為，被告據為原處分之裁處，於法核屬有據。原
    告訴請撤銷原處分，為無理由，應予駁回。
七、本件第一審訴訟費用計為300 元（如訴訟費用計算書），應
    由原告負擔，爰確定第一審訴訟費用額如主文第2 項所示。
據上論結，本件原告之訴為無理由，依行政訴訟法第98條第1 項
前段、第237條之7、第237條之8第1項，判決如主文。
中　　華　　民　　國　　110 　年　　10　　月　　20　　日
                  行政訴訟庭法  官  曹庭毓
以上正本係照原本作成。
如不服本判決，應於送達後20日內，向本院提出上訴狀，其未表
明上訴理由者，應於提出上訴後20日內向本院補提理由書（均須
按他造人數附繕本），並應繳納上訴費750 元。上訴理由應表明
關於原判決所違背之法令及其具體內容，或依訴訟資料可認為原
判決有違背法令之具體事實。
中　　華　　民　　國　　110 　年　　10　　月　　20　　日
                            書記官  黃婉晴
訴訟費用計算書
項        目              金  額（新臺幣）    備  註
第一審裁判費                300元
合        計                300元